【裁判字號】    99,輔宣,9
【裁判日期】    991110
【裁判案由】    聲請輔助宣告
【裁判全文】
臺灣高雄地方法院民事裁定               99年度輔宣字第9號
聲  請  人  鍾佳里
上列聲請人聲請輔助宣告事件，本院裁定如下：
    主  文
宣告鍾海章（男，民國○○年○ 月○○日生，身分證統一編號：Ｚ000
000000號）為受監護宣告之人。
選定鍾佳里（女，民國○○年○ 月○○日生，身分證統一編號：Ｚ000
000000號）為受監護宣告人鍾海章之監護人。
指定鍾宋貴英（女，民國○○年○ 月○○日生，身分證統一編號：Ｚ0
00000000號）為會同開具財產清冊之人。
聲請程序費用由受監護宣告人鍾海章負擔。
    理  由
一、按法院對於輔助宣告之聲請，認有監護之必要者，應向聲請
    人曉諭變更為監護宣告之聲請，不為變更者，應駁回其聲請
    ，民事訴訟法第624 條之8 定有明文。查本件經本院委請鑑
    定人高雄榮民總醫院周植強醫師對應受監護宣告人鍾海章進
    行鑑定後，因認鍾海章顯無為意思之能力，因而建議鍾海章
    應為監護宣告，聲請人遂於民國99年11月5 日以言詞向本院
    請求將本件輔助宣告事件，變更為聲請監護宣告事件，參諸
    上開規定，除聲請人上揭所為之聲明變更為法之所許外，
    本件並應改依監護宣告之相關程序進行審理，先予敘明。
二、本件聲請意旨略以：聲請人鍾佳里為鍾海章之長女，鍾海章
    於99年2 月26日因車禍受傷，致罹有重度失智症等病症，雖
    延醫診治仍不見起色，已不能為意思表示，或不能辨識其意
    思表示之效果，已達受監護宣告之程度，聲請人爰依法聲請
    本院准予對鍾海章為監護宣告等語。
三、又按對於因精神障礙或其他心智缺陷，致不能為意思表示或
    受意思表示，或不能辨識其意思表示之效果者，法院得因本
    人、配偶、四親等內之親屬、最近一年有同居事實之其他親
    屬、檢察官、主管機關或社會福利機構之聲請，為監護之宣
    告，民法第14條第1項定有明文。經查：
  (一)聲請人鍾佳里為鍾海章之長女，此有聲請人提出之戶口名簿
    籍在卷可佐，依上開規定，本件聲請人聲請對鍾海章為監護
    之宣告，自屬有據。
  (二)再者，聲請人主張鍾海章罹患重度失智症等情，業據聲請人
    提出中華民國身心障礙手冊1 份及高雄榮民總醫院診斷證明
    書2 份附卷為憑；又本院為審驗鍾海章之心神狀態，於鑑定
    人高雄榮民總醫院周植強醫師前訊問鍾海章，其雖能回答其
    太太之姓名，然對其他地點、時間等問題則均無法回答，復
    經鑑定人周植強鑑定後認為：「病患有重度失智病，領有極
    重度殘障手冊，致不能為意思表示或受意思表示，或不能辨
    識其意思表示」等語，有本院99年11月5 日鑑定筆錄1 份在
    卷可稽（見本院卷第15-20頁）。
  (三)綜上，顯見依鍾海章之現況，已因心智缺陷致不能為意思表
    示或受意思表示，或不能辨識其意思表示效果之程度，應可
    認定，核與民法第14條第1 項得為監護之宣告之規定相符，
    故聲請人聲請對鍾海章為監護之宣告為有理由，應予准許，
    爰依法宣告鍾海章為受監護宣告之人。
三、再按法院為監護之宣告時，應依職權就配偶、四親等內之親
    屬、最近一年有同居事實之其他親屬、主管機關、社會福利
    機構或其他適當之人選定一人或數人為監護人，並同時指定
    會同開具財產清冊之人；法院為前項選定及指定前，得命主
    管機關或社會福利機構進行訪視，提出調查報告及建議，監
    護之聲請人或利害關係人亦得提出相關資料或證據，供法院
    斟酌；法院選定監護人時，應依受監護宣告之人之最佳利益
    ，優先考量受監護宣告之人之意見，審酌一切情狀，並注意
    下列事項：(一)受監護宣告之人之身心狀態與生活及財產狀況
    。(二)受監護宣告之人與其配偶、子女或其他共同生活之人間
    之情感狀況。(三)監護人之職業、經歷、意見及其與受監護宣
    告之人之利害關係。(四)法人為監護人時，其事業之種類與內
    容，法人及其代表人與受監護宣告之人之利害關係。民法第
    1111條、第1111條之1定有明文。經查：
  (一)聲請人鍾佳里為鍾海章之長女，有戶口名簿2 份在卷可參，
    是本院審酌聲請人與受監護宣告人為父女至親，聲請人亦有
    意願擔任監護人，現實際負責照顧受監護宣告人，是本院認
    由聲請人擔任監護人，應無不當之處，本院爰依上揭法條規
    定，選定聲請人鍾佳里擔任鍾海章之監護人。又經本院選定
    之監護人即聲請人，自應依民法第1112條規定，負責護養療
    治受監護宣告人鍾海章之身體及妥善為財產管理之職務，一
    併敘明。
  (二)另揆諸民法第1111條第1 項法院指定會同監護人開具財產清
    冊之人之立法理由，係為在選定監護人時，應同時指定會同
    開具財產清冊之人，以實施監督之目的，準此，本院既已選
    定鍾佳里為受監護宣告之人鍾海章之監護人，自有依上揭規
    定指定會同開具財產清冊之人之必要。聲請人陳述：請本院
    指定其母鍾宋貴英擔任會同開具財產清冊之人等語。本院參
    酌鍾宋貴英為受監護宣告人之配偶，是本院認由其擔任會同
    開具財產清冊之人，亦無不當，本院爰依上揭法條規定，指
    定鍾宋貴英擔任會同開具財產清冊之人。又依民法第1113條
    準用同法第1099條之規定，於監護開始時，監護人對於受監
    護宣告人鍾海章之財產，應會同鍾宋貴英，於2 個月內開具
    財產清冊並陳報法院，併此敘明。
四、依民事訴訟法第608條第1項，裁定如主文。
中    華    民    國    99    年    11    月    10    日
                  家事庭法  官  郭佳瑛
以上正本係照原本作成。
如不服本裁定關於選定監護人及指定會同開具財產清冊之人等部
分，應於送達後10日內向本院提出抗告狀，並繳納抗告費新臺幣
1,000元；其餘關於宣告監護之部分，不得抗告。
中    華    民    國    99    年    11    月    10    日
                        書記官  曾小玲

司法院資訊處製作；財團法人民間司法改革基金會備份。
